【裁判字號】    99,審智訴,6
【裁判日期】    990730
【裁判案由】    違反著作權法等
【裁判全文】
臺灣桃園地方法院刑事判決             99年度審智訴字第6號
公  訴  人  臺灣桃園地方法院檢察署檢察官
被      告  乙○
上列被告因違反著作權法等案件，經檢察官提起公訴（99年度偵
緝字第48號），嗣於本院準備程序進行中，被告就被訴事實為有
罪之陳述，經本院告知簡式審判程序之旨，並聽取當事人之意見
後，本院合議庭裁定由受命法官獨任依簡式審判程序審理，並判
決如下：
    主  文
乙○共同意圖銷售而擅自以重製於光碟之方法侵害他人之著作財
產權，處有期徒刑壹年，減為有期徒刑陸月，如易科罰金，以新
台幣貳仟元折算壹日。扣案如附表三、四、五所示之盜版光碟及
附表二所示之物均沒收。
    事  實
一、乙○明知如附表一所示之商標名稱及圖樣，分別為美商微軟
    公司（Microsoft Corporation ，下稱微軟公司）、日商新
    力電腦娛樂股份有限公司（下稱新力公司）、台灣光榮綜合
    資訊股份有限公司（下稱光榮公司）向我國經濟部中央標準
    局（現為經濟部智慧財產局）申請取得商標專用權，指定使
    用於如附表一所示之商品，均仍在商標權期限內；又明知附
    表三、四、五所示遊戲軟體，分別係微軟公司、新力公司及
    光榮公司享有著作財產權之電腦程式著作，非經上揭公司之
    同意，不得於同一商品使用其商標或販賣仿冒其商標之商品
    ，亦不得擅自重製其著作或散佈侵害其著作財產權之商品，
    竟與其弟劉文誠（業經本院以97年度訴字第568 號判刑確定
    ）共同基於未經商標權人同意使用其商標而侵害商標權並販
    賣侵害商標權之商品及意圖銷售而以重製於光碟之方法侵害
    著作財產權並散布侵害著作財產權之光碟之犯意聯絡，自民
    國94年間起，由乙○自大陸地區帶回如附表三、四、五所示
    之仿冒商標遊戲光碟，而由劉文誠自94年間起至95年12月5
    日止，在桃園縣蘆竹鄉○○街151 巷1 弄11號住處，未經上
    開商標、著作權人之同意，重製上開遊戲光碟並於光碟外包
    裝、光碟標示面或光碟執行之內容使用上開商標後，利用個
    人電腦主機架設「遊戲空間」網站（網址分別為http://hk.
    geocities.com/ptime_yudan/yaya/p2d-16.htm 及http://h
    k.geocities.com/ptime_yudan/yadan/ya n/yaya/xb/xb360
    - 01.htm），在該網站上張貼販售上開盜版光碟1 片新臺幣
    （下同）100 元至200 元不等之訊息，向不特定人散播販賣
    盜版光碟之資訊，並以yudan72-72@hotma il.com 電子郵件
    信箱，供不特定顧客作為回傳訂購郵件之用，劉文誠於收受
    顧客回傳確認訂購之郵件後，指示顧客將約定價款匯入乙○
    所開立之玉山銀行帳號0000000000000 號及彰化銀行帳號00
    000000000000號帳戶內，確認匯款金額無誤後，將上開盜版
    光碟，透過不知情之郵務人員寄送訂購顧客。嗣警方於95年
    12月6 日中午12時55分許持本院核發之搜索票，前往上開住
    處搜索，並扣得如附表三、四、五所示盜版光碟及附表二所
    示筆記型電腦、燒錄機等物。
二、案經新力公司、微軟公司、光榮公司告訴、內政部警政署保
    安警察第二總隊第一大隊第三中隊報告臺灣桃園地方法院檢
    察署檢察官偵查起訴。
    理  由
一、程序部分：本件被告乙○所犯係死刑、無期徒刑、最輕本刑
    為3 年以上有期徒刑以外之罪，其於準備程序中就被訴事實
    為有罪之陳述，經本院告知簡式審判程序之旨，並聽取當事
    人意見後，經本院依刑事訴訟法273 條之1 第1 項規定裁定
    進行簡式審判程序，合先敘明。
二、訊據被告對於上開犯罪事實坦承不諱，並據微軟公司告訴代
    理人馬蕙蘭；新力公司告訴代理人郭佩宜、林秋萍；光榮公
    司告訴代理人甲○○指訴明確，且有證人即共同正犯劉文誠
    之證述，並有中華民國商標註冊證、「遊戲空間」網站網頁
    列印及現場、勘驗、扣案光碟照片、被告於94年1 月20日至
    95 年12 月1 日間入出境紀錄存卷可參，復有如附表三、四
    、五所示之盜版光碟及附表二所示之物扣案可佐，被告之自
    白堪認與事實相符，本件事證明確，被告犯行已堪認定。
三、核被告乙○所為，係犯著作權法第91條第3 項、第2 項之意
    圖銷售而擅自以重製於光碟之方法侵害他人之著作財產權罪
    、商標法第81條第1 款未經商標權人同意，於同一商品使用
    相同之註冊商標罪。被告與劉文誠間，有犯意聯絡及行為分
    擔，為共同正犯。按著作權法第91條第2 項既係規定意圖銷
    售或出租而擅自重製他人著作，則依低度行為吸收於高度行
    為之原則，其出賣散布重製他人著作之行為，當吸收於擅自
    重製行為之中，自應專依重製之規定處罰（最高法院92年度
    台上字第1425號判決參照）；是本件被告重製起訴書附表三
    、四、五所示盜版光碟後，均進而為出售散布行為，其出售
    散布之低度行為，均應為重製盜版光碟片之高度行為所吸收
    ，不另論著作權法第91條之1 第3 項明知為侵害著作權之重
    製物而散布罪。又被告於同一商品使用相同之註冊商標後持
    以販賣，其販賣之低度行為，應為使用相同商標之高度行為
    所吸收，亦不另論商標法第82條明知為使用相同之註冊商標
    於同一商品而販賣罪。公訴人認被告所為應另論著作權法第
    91條之1 第3 項明知係侵害著作財產權之重製光碟而散布罪
    、商標法第82條明知為使用相同商標之同一商品而販賣罪，
    容有誤會，附此說明。再按「刑事法若干犯罪行為態樣，本
    質上原具有反覆、延續實行之特徵，立法時既予特別歸類，
    定為犯罪構成要件之行為要素，則行為人基於概括之犯意，
    在密切接近之一定時、地持續實行之複次行為，倘依社會通
    念，於客觀上認為符合一個反覆、延續性之行為觀念者，於
    刑法評價上，即應僅成立一罪。學理上所稱『集合犯』之職
    業性、營業性或收集性等具有重複特質之犯罪均屬之」（最
    高法院95年度台上字第1079號判決參照）；亦即立法者針對
    特定刑罰規範之構成要件，已預設其本身係持續實行之複次
    行為，具備反覆、延續之行為特徵，故將之總括或擬制成一
    個構成要件之「集合犯」行為，為刑法評價上構成要件之行
    為單數，應僅成立一罪。且刑法第56條連續犯規定，業經修
    正刪除，並自95年7 月1日 施行，其修正理由說明四並載明
    「至連續犯之規定廢除後，對於部分習慣犯，例如竊盜、吸
    毒等犯罪，在實務運用上應可參考德、日等國之經驗，委由
    學界及實務以補充解釋之方式，發展接續犯之概念，對於合
    乎接續犯或包括的一罪之情形，認為構成單一之犯罪，以限
    縮數罪併罰之範圍」等語。是本院基於被告設置燒錄機器，
    持續大量燒錄光碟片侵害他人著作財產權、商標權，持以販
    賣牟利之營業行為，具反覆實行特徵，認為其本於反覆實行
    營業之犯意，在密切接近之一定時、地，持續實行複次之重
    製著作物、使用商標，並持以販賣、散布，應僅成立集合犯
    一罪，併此敘明。被告以一行為涉犯上述罪名，為想像競合
    犯，從一重之著作權法第91條第3 項、第2 項意圖銷售而擅
    自以重製於光碟之方法侵害他人著作財產權罪論處。另被告
    行為後，須法律有變更，才有新舊法之比較，本件被告上開
    犯行，既賡續犯至95年7 月1 日刑法修正公布生效施行後之
    95年12月5 日止，係屬跨連新舊刑法之一個集合行為，其行
    為終了在新刑法施行後，應逕行適用修正後刑法之相關規定
    ，即不生新舊法比較及從輕原則適用之問題，併此敘明（最
    高法院89年台非字第186 號判決就同屬單一犯罪性質之繼續
    犯所示見解可資參照）。爰審酌被告為圖一己私利，竟故意
    侵害他人之著作財產權、商標專用權，使微軟公司、新力公
    司、光榮公司之智慧財產權受有相當損害，及查扣之盜版光
    碟片之數量，犯罪之動機、手段、目的、所生危害、被告犯
    罪後承認犯行，並業與微軟公司、新力公司、光榮公司達成
    和解，賠償其等損害（見偵查卷第40-52 、56頁、第53、55
    頁、第84頁）等一切情狀，量處如主文所示之刑。又被告犯
    罪時間係在96年4 月24日之前，合於中華民國96年罪犯減刑
    條例第2 條第1 項第3 款規定，減其宣告刑2 分之1 並諭知
    易科罰金之折算標準。
四、扣案如附表三、四、五所示之盜版光碟及附表二所示之物，
    均為被告犯著作權法第91條第3 項、第2 項之罪所用之物，
    及因重製所得之光碟片，業據被告供承在卷，不問屬於犯人
    與否，均依著作權法第98條規定宣告沒收。
五、依刑事訴訟法第273 條之1 第1 項、第299 條第1 項前段、
    ，著作權法第91條第3 項、第2 項、第98條，商標法第81條
    第1 款，刑法第11條、第28條、第55條、第41條第1 項前段
    ，中華民國96年罪犯減刑條例第2 條第1 項第3 款、第7 條
    ，判決如主文。
本案經檢察官黃怡菁到庭執行職務。
中    華    民    國    99    年     7    月    30    日
                        刑事庭  法  官  鍾雅蘭
以上正本證明與原本無異。
如不服本判決，應於判決送達後10日內向本院提出上訴狀（應附
繕本），其未敘述上訴理由者，應於上訴期間屆滿後20日內補提
理由書狀於本院，上訴於智慧財產法院。
                                書記官  陳恩如
中    華    民    國    99    年     7    月    30    日
附錄論罪科刑法條
著作權法第91條
擅自以重製之方法侵害他人之著作財產權者，處 3 年以下有期徒
刑、拘役，或科或併科新臺幣 75 萬元以下罰金。
意圖銷售或出租而擅自以重製之方法侵害他人之著作財產權者，
處6 月以上五年以下有期徒刑，得併科新臺幣20萬元以上2 百萬
元以下罰金。
以重製於光碟之方法犯前項之罪者，處 6 月以上 5 年以下有期
徒刑，得併科新臺幣 50 萬元以上 5 百萬元以下罰金。
著作僅供個人參考或合理使用者，不構成著作權侵害。
商標法第81條
未得商標權人或團體商標權人同意，有下列情形之一者，處三年
以下有期徒刑、拘役或科或併科新臺幣二十萬元以下罰金：
一、於同一商品或服務，使用相同之註冊商標或團體商標者。
二、於類似之商品或服務，使用相同之註冊商標或團體商標，有
    致相關消費者混淆誤認之虞者。
三、於同一或類似之商品或服務，使用近似於其註冊商標或團體
    商標之商標，有致相關消費者混淆誤認之虞者。
附表一
┌─┬──────┬───────┬──────┬────┬──────┬─────────────────────┐
│編│註冊/審定號 │商標名稱      │註冊公告日期│專用期限│專用權人    │指定使用商品                              │
│號│            │              │  （民國）  │（民國）│            │                                          │
├─┼──────┼───────┼──────┼────┼──────┼─────────────────────┤
│1 │00000000    │XBOX(stylized)│92年2月16日 │100年11 │美商微軟公司│連接電視及電腦之視訊遊戲機；電子裝置即連接│
│  │            │              │            │月15日  │            │進入全球電腦及通信網路之電腦硬體設備；電腦│
│  │            │              │            │        │            │硬體設備及電腦螢幕顯示器、鍵盤、印表機、磁│
│  │            │              │            │        │            │碟片、磁帶、電腦繪圖感應板、掃描器、電腦遊│
│  │            │              │            │        │            │戲操縱桿及踏板、滑鼠、指向裝置、電腦喇叭；│
│  │            │              │            │        │            │電腦鍵盤；電腦即視訊遊戲操縱桿；電腦遊戲墊│
│  │            │              │            │        │            │及控制器；電腦週邊設備即電腦滑鼠及指向定位│
│  │            │              │            │        │            │裝置；用於連接進入及瀏覽全球電腦及通信網路│
│  │            │              │            │        │            │之電腦軟體及用於視訊遊戲及電腦遊戲之電腦軟│
│  │            │              │            │        │            │體；用於壓縮及反壓縮資料、視訊影像及文字編│
│  │            │              │            │        │            │輯及創作、傳輸及接收墊子郵件之電腦軟體；用│
│  │            │              │            │        │            │於前述有關裝置之操作系統軟體程式及應用程式│
│  │            │              │            │        │            │。                                        │
├─┼──────┼───────┼──────┼────┼──────┼─────────────────────┤
│2 │00000000    │"X"Design     │92年1月16日 │102年1月│同上        │同上。                                    │
│  │            │              │            │15日    │            │                                          │
├─┼──────┼───────┼──────┼────┼──────┼─────────────────────┤
│3 │00000000    │XBOX          │90年11月16日│100年11 │同上        │與電視連用之視訊遊樂器為連接全球電腦及通訊│
│  │            │              │            │月15日  │            │網路之電子設備，電腦、電腦螢幕顯示器、鍵盤│
│  │            │              │            │        │            │、印表機、磁碟片、磁帶、電腦繪圖感應板、掃│
│  │            │              │            │        │            │描器、電腦遊戲操縱桿及踏板、滑鼠、指向裝置│
│  │            │              │            │        │            │、電腦喇叭，用於電子遊樂器及連接或瀏覽全球│
│  │            │              │            │        │            │電腦及通訊網路之電腦軟體，用於壓縮及解壓縮│
│  │            │              │            │        │            │資料、視訊影像、文字編輯及電子郵件之電腦軟│
│  │            │              │            │        │            │體，操作系統軟體及公用程式。              │
├─┼──────┼───────┼──────┼────┼──────┼─────────────────────┤
│4 │00000000    │XBOX LIVE     │92年10月6日 │100年11 │同上        │可透由網際網路下載之電腦遊戲和視訊遊戲電腦│
│  │            │              │            │月15日  │            │程式；可供電腦遊戲和視訊遊戲使用者連接進入│
│  │            │              │            │        │            │線上電腦遊戲和視訊遊戲服務之耳機及麥克風；│
│  │            │              │            │        │            │用於線上電腦遊戲和視訊由遊戲服務之電子裝置│
│  │            │              │            │        │            │；供可透由電腦網路操玩互動式遊戲之裝置。  │
├─┼──────┼───────┼──────┼────┼──────┼─────────────────────┤
│5 │00000000    │XBOX 360      │95年5月1日  │105年4月│同上        │由電腦硬體和軟體及配件組成之互動視訊遊戲機│
│  │            │"X"Design     │            │30日    │            │，即遊戲控制台，遊戲控制器和用來操作遊戲控│
│  │            │              │            │        │            │制器之軟體；電氣裝置，即用於連接全球電腦及│
│  │            │              │            │        │            │通訊網路之電腦硬體；電腦硬體及電腦周邊設備│
│  │            │              │            │        │            │；照相機；用於透過全球電腦或通信網路和他人│
│  │            │              │            │        │            │完電腦遊戲及電腦遊戲用及用於存取及瀏覽全球│
│  │            │              │            │        │            │電腦及通信網之電腦軟體；用於壓縮及解壓縮數│
│  │            │              │            │        │            │據及視頻影像、文字編排及組合、傳送及接收電│
│  │            │              │            │        │            │子郵件之電腦軟體；與上述機器用之操作系統軟│
│  │            │              │            │        │            │體及應用程式；電腦程式，即用於電腦及視訊遊│
│  │            │              │            │        │            │戲機之遊戲軟體；以音樂、現場節目、電影及動│
│  │            │              │            │        │            │畫卡通為主之預錄錄影帶、錄音帶、雷射唱片及│
│  │            │              │            │        │            │數位光碟片；喜劇、戲劇情節、動作、冒險及動│
│  │            │              │            │        │            │畫內容之電影片；以及喜劇、戲劇、動作、冒險│
│  │            │              │            │        │            │及動畫內容之電視影片；電腦遊戲主機蓋等。  │
├─┼──────┼───────┼──────┼────┼──────┼─────────────────────┤
│6 │00000000    │Microsoft Game│92年10月16日│104年2月│同上        │電腦程式，即用於電腦及視訊遊戲機之遊戲軟體│
│  │            │Studios And   │            │15日    │            │。                                        │
│  │            │design        │            │        │            │                                          │
├─┼──────┼───────┼──────┼────┼──────┼─────────────────────┤
│7 │00000000    │PS設計圖      │85年4月16日 │105年3月│新力電腦娛樂│電腦錄有電腦程式之卡帶、磁碟、光碟及卡匣。│
│  │            │              │            │15日    │股份有限公司│                                          │
│  │            │              │            │        │            │                                          │
├─┼──────┼───────┼──────┼────┼──────┼─────────────────────┤
│8 │00000000    │PlayStation   │84年4月1日  │104年2月│同上        │電腦錄有電腦程式之卡帶、磁碟、光碟及卡匣。│
│  │            │              │            │28日    │            │                                          │
├─┼──────┼───────┼──────┼────┼──────┼─────────────────────┤
│9 │00000000    │koei 及圖     │91年9月16日 │101年9月│日商光榮股份│電腦，中央處理機，電腦連接線，電腦滑鼠電腦│
│  │            │              │            │15日    │有限公司    │軟體（己錄），錄有電腦遊戲程式之光碟，遊戲│
│  │            │              │            │        │            │程式匣，顯示器，電視遊樂器，電腦遊樂器軟體│
│  │            │              │            │        │            │電腦遊樂器搖桿，錄放影機，投影設備，網路卡│
│  │            │              │            │        │            │，網路橋接器，網際網路電話，通訊設備（器材│
│  │            │              │            │        │            │），數據機（調變解調器），遊樂園用大型電動│
│  │            │              │            │        │            │機械設備，影碟。                          │
└─┴──────┴───────┴──────┴────┴──────┴─────────────────────┘
附表二
┌──┬────────┬───┐
│編號│物品名稱        │數量  │
├──┼────────┼───┤
│1   │筆記型電腦      │1台   │
├──┼────────┼───┤
│2   │1 對3DVD燒錄機  │1台   │
├──┼────────┼───┤
│3   │隨身碟          │3顆   │
├──┼────────┼───┤
│4   │空白光碟        │1批   │
├──┼────────┼───┤
│5   │彰化銀行存摺    │1本   │
├──┼────────┼───┤
│6   │玉山銀行存摺    │1本   │
├──┼────────┼───┤
│7   │玉山銀行提款卡  │1張   │
├──┼────────┼───┤
│8   │大榮貨運托運單  │1批   │
├──┼────────┼───┤
│9   │顧客名單        │1批   │
├──┼────────┼───┤
│10  │棉套            │1批   │
├──┼────────┼───┤
│11  │信封袋          │1批   │
├──┼────────┼───┤
│12  │盜版光碟包裝封面│1批   │
├──┼────────┼───┤
│13  │訂單            │1批   │
└──┴────────┴───┘

司法院資訊處製作；財團法人民間司法改革基金會備份。
